最高法院刑事判決
111年度台上字第4818號
上  訴  人  臺灣高等檢察署檢察官林宏松
上  訴  人  
即  被  告  JOHANDI LEONARDY (中文名廖忠民，印尼籍)
 上列上訴人等因被告違反毒品危害防制條例案件，不服臺灣高
 等法院中華民國111年7月6日第二審判決（110年度上訴字第358
 3號，起訴案號：臺灣臺北地方檢察署109年度偵字第32241號、
 110年度偵字第1477、9907號），提起上訴，本院判決如下：
    主  文
上訴駁回。
    理  由
一、按刑事訴訟法第377條規定，上訴於第三審法院，非以判決
    違背法令為理由，不得為之。是提起第三審上訴，應以原判
    決違背法令為理由，係屬法定要件。如果上訴理由書狀並未
    依據卷內訴訟資料，具體指摘原判決不適用何種法則或如何
    適用不當，或所指摘原判決違法情事，顯與法律規定得為第
    三審上訴理由之違法情形，不相適合時，均應認其上訴為違
    背法律上之程式，予以駁回。
二、民國110年6月18日修正施行之刑事訴訟法第348條規定：「
    上訴得對於判決之一部為之。對於判決之一部上訴者，其有
    關係之部分，視為亦已上訴。但有關係之部分為無罪、免訴
    或不受理者，不在此限。上訴得明示僅就判決之刑、沒收或
    保安處分一部為之」。同日修正施行之刑事訴訟法施行法第
    7條之13規定：「中華民國110年5月31日修正通過之刑事訴
    訟法施行前，已繫屬於各級法院之案件，於施行後仍適用修
    正前刑事訴訟法第348條規定；已終結或已繫屬於各級法院
    而未終結之案件，於施行後提起再審或非常上訴者，亦同」
    。本件係於上述規定修正施行後110年12月8日始繫屬於原審
    法院（見原審卷第3頁），上訴之效力及範圍應依修正後第3
    48條規定。原審以上訴人即被告JOHANDI LEONARDY (中文名
    廖忠民)明示僅就第一審判決量刑（包括是否適用毒品危害
    防制條例第17條第1項、刑法第59條及定應執行刑）部分提
    起第二審上訴，並經檢察官、被告及其辯護人同意僅就量刑
    進行審理（同卷第196、342頁），因認檢察官及被告對於本
    件犯罪事實、所犯法條及論罪、沒收部分之認定，均無爭執
    ，亦未提起上訴，而僅以第一審判決量刑妥適與否為審理範
    圍，乃引用第一審判決所載之事實、證據及理由，並撤銷第
    一審關於被告之科刑及定應執行刑部分判決，改判論被告如
    原判決附表（下稱附表）編號1、2所示之刑（未定應執行刑
    ），已詳敘其量刑審酌所憑之依據及裁量之理由，所為論斷
    ，有卷存資料可資覆按。
三、按毒品危害防制條例第17條第1項規定，供出毒品來源，因
    而查獲其他正犯或共犯者，減輕或免除其刑。所謂供出毒品
    來源，係指犯罪行為人供出毒品來源之人，或與其具有共同
    正犯、共犯（教唆犯、幫助犯）關係之毒品由來之人，使調
    查或偵查犯罪之公務員得據以對之發動調查或偵查程序，並
    因此而確實查獲其人、其犯行者，即足該當。亦即，被告之
    「供出毒品來源」，與調查或偵查犯罪之公務員對之發動調
    查或偵查並進而破獲之間，具有先後及相當因果關係，即得
    依上開規定減免其刑。又事實審法院已於言詞辯論終結前，
    調查被告之供出行為，是否已因此使偵查機關破獲毒品來源
    而符合減免其刑之規定，以資審認，係屬事實審認事用法之
    職權行使，不得任意指為違法。原判決對於被告所為如附表
    編號1所示犯行符合毒品危害防制條例第17條第1項規定，已
    詳述依據被告警詢時之筆錄、證人即毒品來源施皓偉於警詢
    及原審所為不利於己之證述，佐以被告所提出之台北富邦銀
    行各類存款歷史對帳單等證據資料，輔以被告確曾於107年4
    月23日轉帳一筆新臺幣（下同）3萬7,515元至施皓偉所有中
    國信託銀行帳號000000000000號帳戶之紀錄，核與施皓偉於
    原審審理到庭所證該筆款項應該也是購買大麻等語，及被告
    所為上開附表編號1之犯行係於107年10月至11月間某日，於
    毒品交易時序上確有可能來自於施皓偉，是被告已於本件偵
    查中承認附表編號1、2所示犯行，並供出毒品來源均為施皓
    偉，偵查機關已得據以對施皓偉發動偵查程序，依上開說明
    ，被告所供出之毒品來源施皓偉，與其本件販毒犯行即有直
    接關聯，而有毒品危害防制條例第17條第1項規定之適用。
    至施皓偉嗣後改稱其自109年3月始販賣第二級毒品大麻予被
    告，至上開3萬7,515元之匯款究係何用其已忘記了等語，而
    檢察官固僅就施皓偉涉嫌於109年間販賣第二級毒品部分偵
    查、起訴，而未詢及107年間有無販賣毒品予被告等情節，
    仍無礙於被告本件仍有供出毒品來源為施皓偉且因而查獲之
    事實，而有毒品危害防制條例第17條第1項規定減免其刑規
    定之適用等語。原判決審酌上開卷內事證，因認本件被告就
    附表編號部分犯行仍符合毒品危害防制條例第17條第1項規
    定，非無所本，所為論斷亦與經驗、論理法則不悖，且於法
    無違，尚無檢察官上訴意旨所指適用法則不當之違法。
四、量刑係法院就繫屬個案犯罪之整體評價，乃事實審法院得依
    職權自由裁量之事項，故量刑判斷當否之準據，應就判決之
    整體觀察為綜合考量，苟已以行為人之責任為基礎，並斟酌
    刑法第57條各款所列情狀，在法定刑度內，酌量科刑，無偏
    執一端，致明顯失出失入情形，即不得任意指摘為違法，以
    為第三審上訴之理由。原判決就被告所為販賣第二級毒品2
    罪，已以行為人之責任為基礎，綜合審酌刑法第57條科刑等
    一切情狀，並說明考量被告正值青年，不思循正途賺取財物
    ，無視毒品對於他人身心健康之戕害及政府杜絕毒品犯罪之
    禁令，而為本件犯行，助長毒品流通，應予非難，然念其犯
    後自始坦承犯行，酌以其販賣毒品之對象、數量、金額，兼
    衡其自述之教育程度、家庭及經濟狀況等各情，及其如附表
    編號2所示犯行部分，情節相對輕微，惡性較低，且供出之
    毒品來源施皓偉業經起訴，並經判處罪刑在案，被告對此部
    分毒品來源之查獲，確有相當裨益，悉依毒品危害防制條例
    第17條第1項、第2項規定均遞減輕其刑後，在罪責原則下適
    正行使其量刑之裁量權，分別量處如附表編號1、2所示之刑
    。經核其量定之刑罰，已兼顧相關有利與不利之科刑資料，
    客觀上並未有因此發生量刑畸重之裁量權濫用情形，亦與罪
    刑相當原則無悖，核屬事實審法院量刑職權之適法行使，自
    不得任意指摘原判決量刑違法。又應否依刑法第59條酌量減
    輕其刑或宣告緩刑與否，法院本屬有權斟酌決定，故未酌減
    其刑或諭知緩刑，既不違背法令，自不得執為提起第三審上
    訴之理由。原判決就如何認定被告所為上開犯行無刑法第59
    條規定之適用及不宜宣告緩刑，說明經全盤審酌被告本件所
    犯2罪之情狀及所生危害，認無可憫恕之事由及無不執行被
    告刑罰為適當之情形，已闡述理由明確，故未依該條規定酌
    減其刑及諭知緩刑，亦無違法可言。
五、檢察官上訴意旨仍以被告所犯附表編號1之犯行，固供出毒
    品來源為施皓偉，但「調查或偵查犯罪之公務員」並未因此
    確實查獲施皓偉該次之犯行，原判決逕依毒品危害防制條例
    第17條第1項規定減免其刑，自有適用法則之欠當。另就附
    表編號2部分，第一審所為量刑並無不當，原判決逕以「難
    謂符合罪刑相當原則」而撤銷改判，亦有判決理由欠備之違
    誤；另被告上訴意旨猶執其所犯附表編號2之犯行較之附表
    編號1之犯行就情節及事後查獲毒品來源而言，均較為輕微
    且具貢獻，然卻量處重於附表編號1之刑，顯有輕重失衡之
    不當。又原判決未考量其販售之情節及獲利均屬輕微，危害
    程度及影響甚小，數量非鉅，應有情輕法重之情形暨其家庭
    狀況，未適用刑法第59條規定酌減其刑致量刑過重，而未予
    諭知緩刑之宣告，容有違誤等語，均係置原判決所為明白論
    斷於不顧，單純就原審前述量刑裁量權之合法行使，任意指
    摘，均非適法之第三審上訴理由，應認其等上訴違背法律上
    之程式，俱予以駁回。
據上論結，應依刑事訴訟法第395條前段，判決如主文。
中　　華　　民　　國　　111 　年　　11　　月　　23　　日
                  刑事第七庭審判長法　官  段景榕
                                  法　官  楊力進
                                  法　官  汪梅芬
                                  法　官  宋松璟
                                  法　官  沈揚仁
本件正本證明與原本無異
                                  書記官  石于倩
中　　華　　民　　國　　111 　年　　11　　月　　29　　日